【裁判字號】    95,易,280
【裁判日期】    950313
【裁判案由】    詐欺
【裁判全文】
臺灣臺中地方法院刑事判決               95年度易字第280號
公  訴  人  臺灣臺中地方法院檢察署檢察官
被      告  乙○○
                    國民
上列被告因詐欺案件，經檢察官提起公訴（九十四年度偵字第二
○四六二號）及移送併辦（九十五年度偵字第二六八八號），本
院合議庭裁定改以簡式審判程序審理，判決如下：
    主    文
乙○○連續幫助意圖為自己不法之所有，以詐術使人將本人之物
交付，處有期徒刑肆月，如易科罰金，以佰元折算壹日。
    犯罪事實
一、乙○○於民國九十一年六、七月間，由自由時報之廣告得知
    有人在收購行動電話門號及金融機構帳戶之存摺、提款卡及
    其密碼，明知任何人均可申辦電話門號，並可預見該刊登廣
    告者欲購買、使用以他人名義申請之行動電話門號，可能係
    為掩飾其個人身分，以使其犯罪行為不易遭人追查；另亦明
    知金融機構帳戶之存摺及提款卡則係供自己使用之重要理財
    工具，關係個人財產、信用之表徵，且可預見存摺、提款卡
    及其密碼如交予他人使用，而未加以闡明正常用途，極易被
    利用為與財產有關之犯罪工具，更使犯罪難以查緝，竟仍不
    顧他人可能遭受財產上損害之危險，而基於縱若其行動電話
    門號及金融機構帳戶被利用作為遂行他人詐欺取財之行為使
    用，亦不違背其本意之概括幫助犯意，分別為下列幫助詐欺
    取財之犯行：
  (一)於九十四年七月二十七日中午十二時許，撥打收購行動電話
    門號廣告上之聯絡電話，而與某真實名字年籍不詳之高姓成
    年男子約定，於同日下午三時許，一同至臺中市北屯區之中
    華電信股份有限公司（以下簡稱中華電信公司）服務中心，
    由乙○○向中華電信公司服務中心申辦租用0000000
    000號之行動電話門號後，在該中華電信公司服務中心前
    ，由乙○○以新臺幣（下同）一千元之代價，將上開行動電
    話門號之晶片販賣並交付予高姓男子使用。該高姓男子取得
    上開行動電話晶片後，旋即以該行動電話門號作為收購詐欺
    取財匯款帳戶之聯絡電話，嗣另蕭志程（另由檢察官偵查中
    ）亦因缺錢花用，於同日下午三時許至同年月二十八日下午
    四時五十四分間某時（起訴書誤載為二十三日），將其於嘉
    義縣竹崎郵局（以下簡稱竹崎郵局）設立之局號○○五一二
    六─九號、帳號○二六二二六─五號帳戶存摺、提款卡及密
    碼，出賣予該高姓男子使用。嗣該高姓男子於同年月二十八
    日下午四時五十四分前某時（起訴書誤載為下午五時許），
    以（○二）00000000號市內電話聯絡甲○○，並自
    稱係中國信託商業銀行行員，而向甲○○佯稱其個人個人資
    料外洩，恐遭人冒用，要甲○○將其個人帳戶內存款全部提
    領後，再存入蕭志程前開竹崎郵局帳戶內，致甲○○陷於錯
    誤，而於同日下午四時五十四分前某時，在臺北縣新店市○○路二五三號中正郵局，將三十萬元存入蕭志程前開竹崎郵
    局帳戶內。嗣因甲○○發覺受騙，而報警循線查獲。
  (二)乙○○又於同年十一月十日，至址設於臺中市南屯區○○○
    路○段六六七號之玉山商業銀行南屯分行（以下簡稱玉山銀
    行）申請設立帳號為○六八─0000000000號之存
    款帳戶後，旋即撥打收購金融機構帳戶廣告上之聯絡電話，
    而與某真實名字年籍不詳之陳姓成年男子取得聯繫，約定由
    乙○○提供其金融機構帳戶予該陳姓成年男子使用，乙○○
    乃於翌日即同年月十一日某時，在臺中市○○路與太原路口
    附近某便利商店前，將前開玉山銀行帳戶之存摺、提款卡及
    密碼，以四千元之代價，出賣並交付予該陳姓成年男子，而
    容任該陳姓成年男子使用其前開金融機構帳戶遂行詐欺取財
    之犯罪。而該陳姓成年男子取得乙○○之存摺、提款卡及其
    密碼後，旋即基於意圖為自己不法所有之詐欺取財之犯意，
    於同年月二十二日上午某時，以電話聯絡丁○○，向丁○○
    佯稱係其友人之弟「阿隆」，因急需用錢，擬向丁○○借錢
    ，請丁○○將借款存入乙○○前開玉山銀行帳戶云云，丁○○信以為真，而分別於同日上午十時十七分許及同日中午十
    二時十分許，至設於桃園縣中壢市○○路三二八號玉山銀行
    壢新分行，各匯款五萬元，總計十萬元至乙○○前開玉山銀
    行帳戶內。丁○○經向友人之弟阿隆查證後發覺受騙，報警
    查知上情。
二、案經嘉義縣警察局竹崎分局報告臺灣嘉義地方法院檢察署呈
    請臺灣高等法院檢察署令轉臺灣臺中地方法院檢察署檢察官
    偵查起訴及丁○○訴由臺中市警察局第四分局報告臺灣臺中
    地方法院檢察署檢察官移送併辦。
    理    由
一、訊據被告乙○○對於上揭犯罪事實於本院審理時坦承不諱，
    且犯罪事實欄一、(一)之部分，經證人蕭志程於警詢時證述：
    伊曾收到收購伊設於竹崎郵局之前開帳戶之人以被告前開向
    中華電信公司申請租用之0000000000號行動電話
    所傳送之簡訊等語；另證人即被害人甲○○於警詢時則證述
    ：伊因接獲自稱中國信託商業銀行行員電話告知伊個人資料
    外洩，伊乃依對方指示，將伊帳戶中所有存款提領出來後，
    再存入蕭志程前開竹崎郵局帳戶中等語綦詳，並有卷附之通
    聯調閱查詢單一紙、證人蕭志程前開竹崎郵局帳戶開戶資料
    及最近交易資料一份、設於臺中市○○區○○路三段一三○
    號臺中西屯郵局之自動櫃員機，於九十四年七月二十八日下
    午四時五十四分，所拍攝到提領蕭志程前開竹崎帳戶內款項
    者之照片二張可證；另犯罪事實欄一、(二)之部分，經證人即
    告訴人丁○○於警詢時證述：伊於九十四年十一月二十二日
    上午某時，接獲冒稱係伊友人之弟「阿隆」電話佯稱急需用
    錢，擬向伊借錢，伊乃分別於同日上午十時十七分許及同日
    中午十二時十分許，至玉山銀行壢新分行，分別匯款五萬元
    ，共計十萬元至被告前開玉山銀行帳戶等語；證人即玉山銀
    行行員賴佳君於警詢時證述：九十五年一月六日下午一時三
    十分許，被告前來玉山銀行辦理帳戶存摺之止付，並申請補
    發存摺時，伊發現被告該帳戶已被列為警示帳戶，乃通知警
    方到場等語綦詳，並有證人丁○○匯款至被告上開帳戶之玉
    山銀行存款憑條二紙、收購帳戶之報紙分類廣告一紙、玉山
    銀行南屯分行檢送之客戶基本資料、交易資料查詢單各一份
    細表一紙在卷足憑，足認被告之自白與事實相符，而堪以採
    信。衡諸常情，行動電話門號之申辦並無特殊限制，一般民
    眾皆得申請取得，且一人得申請多枚門號使用，乃眾所週知
    之事實，則以提供相當代價向他人收購行動電話門號使用，
    極可能係為掩飾其個人身分，以使其犯罪行為不易遭人追查
    ；另金融機構帳戶存摺亦事關個人財產權益之保障，其專有
    性甚高，且任何人均可辦理使用，如無正當理由，實無借用
    他人存摺使用之理，除非本人或與本人具親密關係者，難認
    有何理由可自由流通使用該存摺，一般人均有妥為保管及防
    止他人任意使用之認識，縱特殊情況偶需交付他人使用，亦
    必深入瞭解用途及合理性，始予提供，且該等專有物品如落
    入不明人士手中，而未加以闡明正常用途，極易被利用為與
    財產有關之犯罪工具，此均為吾人依一般生活認知所易於體
    察之常識，況近年來，社會上各式利用王八機或外勞卡及人
    頭帳戶詐財之事件迭有所聞，被告對此應無不知之理。被告
    對於前揭不明人士，非有正當理由，竟徵求他人提供行動電
    話門號、金融機構帳戶，其目的可能用於詐欺取財，而該金
    融機構帳戶更係供為某筆資金之存入，後再行領出之用，且
    該筆資金之存入及提領過程係有意隱瞞其流程及行為人身分
    曝光之用意，均為使偵查機關不易偵查犯罪乙節，應有所預
    見，竟因貪圖不正利益，將上開行動電話門號、金融機構帳
    戶之存摺、提款卡及密碼分別出賣予前開高姓及陳姓成年男
    子，顯有容認犯罪事實發生之本意，其有幫助該前開高姓及
    陳姓成年男子利用其行動電話門號及金融機構帳戶實施詐欺
    取財犯行之不確定故意及行為甚明，而被告上開行動電話門
    號事後確實供作高姓成年男子收購供詐欺取財匯款所用之蕭
    志程前開竹崎郵局帳戶，以遂行其詐欺取財之犯罪使用，至
    被告上開玉山銀行帳戶則供作詐騙證人丁○○而供其匯款之
    帳戶使用，是本件事證明確，被告犯行堪以認定，應予依法
    論科。
二、查前開高姓成年男子於取得被告前揭行動電話門號後，即以
    之作為收購詐欺取財匯款帳戶之聯絡電話，並因而收購取得
    證人蕭志程前開竹崎郵局帳戶後，旋即意圖為自己不法之所
    有，於如犯罪事實欄一、(一)所載之時間，佯稱證人甲○○之
    個人資料外洩，致證人甲○○陷於錯誤，而依其指示，將帳
    戶內全部存款提領後，再存入證人蕭志程前揭郵局帳戶；另
    前開陳姓成年男子於取得被告前揭玉山銀行帳戶後，即意圖
    為自己不法之所有，於如犯罪事實欄一、(二)所載之時間，佯
    稱係證人丁○○友人之弟，而向證人丁○○借款，致證人丁○○陷於錯誤，而依其指示將所借款項接續存入被告前揭玉
    山銀行帳戶中，核其等所為，均係涉犯刑法第三百三十九條
    第一項之詐欺取財罪。而被告分別提供自己之行動電話門號
    與金融機構帳戶予高姓及陳姓成年男子等人，以作為詐欺取
    財之用，主觀上係以幫助他人犯罪之意思而參與構成要件以
    外之行為，核其所為，各係犯刑法第三十條第一項前段、第
    三百三十九條第一項之幫助詐欺取財罪，並各依刑法第三十
    條第二項之規定減輕其刑。又被告先後二次幫助詐欺取財行
    為，時間緊接，且觸犯構成要件相同之罪名，顯係基於概括
    之犯意為之，為連續犯，應依刑法第五十六條之規定論以一
    罪，並加重其刑。爰審酌被告不思循正途賺錢謀生，反因貪
    圖小利而提供行動電話門號及金融機構帳戶供他人非法使用
    ，使犯罪難以查緝，等同助長犯罪，行為殊屬不當，惟念被
    告犯罪所得不多，並未實際參與詐欺取財犯罪之實施，可非
    難性較輕及於本院審理時坦承犯行，顯有認錯悔過之意，態
    度良好等一切情狀，量處如主文所示之刑，並諭知易科罰金
    之折算標準，以示懲儆。
三、另據被告於本院審理時供陳：伊於出賣上揭玉山銀行帳戶之
    同時，另將其所有設於臺中商業銀行龍井分行、帳號不詳之
    帳戶，以四千元之代價，出賣予前開名字年籍不詳陳姓成年
    男子云云，惟按刑法上之幫助犯，以正犯已經犯罪為構成要
    件，故幫助犯無獨立性，如無他人犯罪行為之存在，幫助犯
    即無由成立，最高法院六十年臺上字第二一五九號著有判例
    可資參照，此即所謂共犯之從屬性。因此，幫助犯並非其幫
    助行為一經完成，即成立犯罪，必其幫助行為或其影響力持
    續至正犯實施犯罪始行成立。本案依現存卷證資料，尚無被
    害人出面指述有因他人財產犯罪行為致將款項匯入被告前開
    臺中商業銀行龍井分行帳戶之情形，亦無證據可證明該陳姓
    成年男子或第三人有利用被告上揭臺中商業銀行龍井分行帳
    戶從事犯罪行為，從而被告此部分出賣帳戶之行為，在未查
    明該帳戶有無遭利用作財產犯罪工具之正犯成立前，即缺乏
    正犯之犯罪可資從屬，自難遽認被告此部分行為亦成立幫助
    詐欺取財罪，附此敘明。
據上論斷，應依刑事訴訟法第二百七十三條之一第一項、第二百
九十九條第一項前段，刑法第五十六條、第三十條第一項前段、
第二項、第三百三十九條第一項、第四十一條第一項前段，罰金
罰鍰提高標準條例第一條前段、第二條，判決如主文。
本案經檢察官丙○○到庭執行職務。
中    華    民    國    95    年     3    月    13    日
                    刑事第三庭  法  官  郭妙俐
上正本證明與原本無異。
如不服本判決，應於判決送達後十日內向本院提出上訴狀，上訴
於臺灣高等法院臺中分院( 須附繕本 )。
                                書記官  高勳楠
中    華    民    國    95    年     3    月    13    日
附錄本案論罪科刑法條全文
刑法第三十條
幫助他人犯罪者，為從犯。雖他人不知幫助之情者，亦同。
從犯之處罰，得按正犯之刑減輕之。
刑法第三百三十九條
意圖為自己或第三人不法之所有，以詐術使人將本人或第三人之
物交付者，處五年以下有期徒刑、拘役或科或併科一千元以下罰
金。
以前項方法得財產上不法之利益或使第三人得之者亦同。
前二項之未遂犯罰之。


司法院資訊處製作；財團法人民間司法改革基金會備份。
